【裁判字號】    92,訴,1934
【裁判日期】    921231
【裁判案由】    違反槍砲彈藥刀械管制條例
【裁判全文】
臺灣臺北地方法院刑事判決                        九十二年度訴字第一九三四號
    公  訴  人  臺灣臺北地方法院檢察署檢察官
    被      告  乙○○  男  二.
    選任辯護人  沙洪律師
右列被告因違反槍砲彈藥刀械管制條例案件，經檢察官提起公訴（九十二年度偵字第
二一四一五號），甲○判決如左：
    主  文
乙○○未經許可，無故持有手槍，處有期徒刑陸年，併科罰金新臺幣拾萬元，罰金如
易服勞役，以新臺幣玖佰元（即銀元佰元）折算壹日。
扣案之捷克ＣＺ廠製七五型口徑九ＭＭ制式半自動手槍壹支（槍枝管制編號0000
000000號）及制式口徑九ＭＭ子彈陸顆均沒收之。
    事  實
一、乙○○明知制式手槍及子彈係屬槍砲彈藥刀械管制條例第四條第一項第一款、第
    二款所列之槍砲、彈藥，非經中央主管機關之許可，不得持有之，於民國九十二
    年十月十七日凌晨三時許，在台北市○○街及峨嵋街口工地內，拾獲他人丟棄無
    主之可發射子彈具有殺傷力之捷克ＣＺ廠製七五型口徑九ＭＭ制式半自動手槍一
    支（槍枝管制編號0000000000號）、口徑九ＭＭ制式子彈九顆（其中
    一顆不具殺傷力），竟基於持有槍、彈之犯意，未經許可，將前開槍、彈藏放於
    腰際（子彈已上膛）而持有之。嗣於同日凌晨三時三十分許，行經台北市○○區
    ○○街與康定路口，因警獲報有人於上址持槍械鬥而至該處查緝，其見警前來心
    虛而逃離現場，經警追捕至臺北市○○區○○街九十號前始將其逮捕，並自其腰
    際扣得上開可發射子彈具有殺傷力之捷克ＣＺ廠製七五型口徑九ＭＭ制式半自動
    手槍一支（槍枝管制編號0000000000號）、前開口徑九ＭＭ制式子彈
    九顆（其中三顆業經鑑驗試射）。
二、案經臺北市政府警察局萬華分局報請臺灣臺北地方法院檢察署檢察官偵查起訴。
    理  由
一、訊據被告乙○○固不否認於前揭時、地為警查獲持有上開槍彈等事實，然矢口否
    認有公訴意旨所稱之違反槍砲彈藥刀械管制條例犯行，辯稱：其僅係拾獲槍彈，
    並無持有之意思，且系爭手槍並無國別，應非制式手槍云云。經查：
  （一）扣案之上開槍、彈，經送內政部警政署刑事警察局鑑驗結果：一、送鑑制式
        手槍壹支（槍枝管制編號0000000000號），槍上未發現足資辨識
        國別、廠牌及型號，惟經捷克ＣＺ廠製七五型手槍比較結果，其外型、大小
        、結構、材質及性能等均與其相符，故研判係同型之口徑九ＭＭ制式半自動
        手槍，機械性能良好，可擊發同口徑制式子彈，認具殺傷力；二、送鑑子彈
        玖顆，認均係口徑九ＭＭ制式子彈，試射顆，其中二顆，均可擊發，認均
        具殺傷力，壹顆，無法擊發，認係不發彈，此有該局九十二年十月十七日刑
        鑑字第０九二０一九九一二二號鑑驗通知書一份附卷可稽；徵諸證人即鑑定
        人丙○○於甲○九十二年十二月十九日審理中證稱：「（問：是以何種物品
        來試射認定有無殺傷力？）這是一把制式手槍，它出廠時本來就是供軍事殺
        敵及維護治安所用的，所以出廠時就具有殺傷人體的能力，我們只要裝進適
        合口徑的子彈，射擊後確認槍枝擊發子彈的功能良好的話，就認為具有殺傷
        力。」、「（問：扣案子彈中未經試射的六顆子彈是否有殺傷力？）鑑定時
        是採總數量三分之一的數量來鑑識，制式子彈出廠時就是為了殺敵防衛的功
        能，所以子彈沒有受潮、瑕疵或年代久遠的情形，我們都會研判子彈具有殺
        傷力。」、「（問：鑑定槍枝時沒有槍枝的商標與號碼，是否皆非屬制式槍
        枝？）基於整體考量，我們會找資料來比對，從外觀、大小、結構、重量、
        機械性能、材質等等來做綜合比對，如果沒有找到相符或相近的槍枝，我們
        會考量是否要認定為制式槍枝。」、「（問：本件鑑定時有無找到相關的資
        料或槍枝來比對？）有，我所找到的即是捷克ＣＺ７５型的槍枝。」等語，
        足認扣案槍彈確具有殺傷力，且為槍砲彈藥刀械管制條例第四條第一項第一
        款及第二款所規定之制式手槍及彈藥。
  （二）又被告乙○○於甲○同日審理中供稱：扣案槍彈係自其右手邊腰際所取出等
        語，觀諸其於警訊中供稱：「（問：據你稱手槍及子彈是你拾獲，為何你會
        插於腰際，作何用途？）因為我撿到一把槍非常難得想據為己有。」、「（
        問：你拾獲該槍枝子彈放置於後腰際，是否有要將該槍枝做為防身自衛之用
        ？）是的，我是有要自衛防身之用沒有錯。」等語，其於拾獲扣案之槍彈後
        即起意將之留置供己防身之用，復於取得後藏置於腰際而離去現場，足見被
        告乙○○確係出於為己持有之意思而取得扣案之槍彈。
    綜上所述，被告乙○○上開所辯，要屬事後卸責之詞，不足採信。本件事證明確
    ，被告犯行洵堪認定，應予依法論科。
二、按槍砲彈藥刀械管制條例第四條所稱之槍砲、彈藥，依同條例第五條之規定，非
    經中央主管機關許可，不得製造、販賣、運輸、轉讓、出租、出借、持有、寄藏
    或陳列。又槍砲彈藥刀械管制條例第四條第一項第二款之「彈藥」，係指前款各
    式槍砲所使用之砲彈、子彈及其他具有殺傷力或破壞性之各類炸彈、爆裂物。本
    件扣案之槍枝，既經鑑定研判係捷克ＣＺ廠製七五型口徑九ＭＭ制式半自動手槍
    ，應屬槍砲彈藥刀械管制條例第四條第一項第一款及第七條所規定之「手槍」。
    是被告乙○○持有之前開手槍及子彈，自屬槍砲彈藥刀械管制條例第四條第一款
    所稱之手槍及第二款所稱之彈藥，核其所為，分別係犯槍砲彈藥刀械管制條例第
    七條第四項之未經許可無故持有手槍罪及槍砲彈藥刀械管制條例第十二條第四項
    之未經許可無故持有彈藥罪。又被告乙○○以一行為同時持有具殺傷力之制式子
    彈八顆，因僅侵害一法益而屬單純一罪，自應僅以持有彈藥一罪論。又其以一行
    為同時持有上開槍、彈，係以一行為觸犯數構成要件不同之罪名，為想像競合犯
    ，依刑法第五十五條之規定，應從一重之未經許可無故持有手槍罪論處。爰審酌
    槍砲、彈藥均屬高度危險之物品，非經主管機關許可不得擅自持有，以維社會大
    眾安全，被告乙○○無故持有槍彈，且未繳交治安機關，嚴重危害社會安全，影
    響社會治安甚鉅，復於犯後猶狡詞卸責，及其品行、犯罪之動機、目的、手段、
    生活狀況、智識程度等一切情狀，量處如主文第一項所示之刑，並就罰金部分諭
    知易服勞役之折算標準。
三、扣案之捷克ＣＺ廠製七五型口徑九ＭＭ制式半自動手槍一支（槍枝管制編號00
    00000000號），係屬違禁物，應依刑法第三十八條第一項第一款之規定
    宣告沒收之。又扣案之上開子彈九顆，其中二顆經試射之結果，雖具殺傷力，然
    因於鑑驗過程中擊發，而失其違禁物之性質，另其中一顆經試射之結果，無法擊
    發，認係不發彈，而非屬違禁物，是僅就鑑驗所餘之子彈六顆，依刑法第三十八
    條第一項第一款之規定宣告沒收之。
四、公訴意旨另以：被告乙○○自九十二年十月間起，未經許可，無故持有具殺傷力
    ，捷克ＣＺ廠製七五型口徑九ＭＭ制式半自動手槍一把及具殺傷力之口徑九ＭＭ
    制式子彈九顆（所涉持有手槍及前揭具殺傷力之制式子彈八顆等犯行，詳如前述
    ）；嗣於同月十七日三時三十分時許，持有上揭槍彈在台北市○○區○○街、康
    定路口，因行跡可疑遇警方盤查，竟即逃離現場，經警方循線在萬華區○○街九
    十號前查獲，並扣得上開制式半自動手槍一把及制式子彈九顆。因認被告乙○○
    上開之行為亦涉有槍砲彈藥刀械管制條例第十二條第四項之未經許可無故持有彈
    藥罪嫌。按被告未經審判證明有罪確定前，推定其為無罪；又犯罪事實應依證據
    認定之，無證據不得認定其犯罪事實：又不能證明被告犯罪者，應諭知無罪之判
    決，刑事訴訟法第一百五十四條第一項、第二項及第三百零一條第一項分別定有
    明文。經查：扣案之上開子彈九顆，經送內政部警政署刑事警察局鑑驗之結果，
    ，其中一顆因無法擊發而認係不發彈，此有該局前開鑑驗通知書一份附卷可稽，
    是該顆不發彈顯非槍砲彈藥刀械管制條例第四條第一項第二款所稱之「彈藥」，
    揆諸前揭之說明，自不得以未經許可無故持有彈藥罪名相繩，本應就此部分犯行
    為無罪之諭知，惟公訴意旨認此部分持有彈藥犯行與前揭論罪科刑之部分，有實
    質上一罪之關係，爰不另為無罪之諭知。
據上論斷，應依刑事訴訟法第二百九十九條第一項前段，槍砲彈藥刀械管制條例第七
條第四項、第十二條第四項，刑法第十一條前段、第五十五條、第四十二條第二項、
第三十八條第一項第一款，罰金罰鍰提高標準條例第二條，現行法規所定貨幣單位折
算新臺幣條例第二條，判決如主文。
本案經檢察官林宗志到庭執行職務。
中      華      民      國    九十二    年    十二     月     三十一    日
                                      臺灣臺北地方法院刑事第十五庭
                                          審判長法  官  周  祖  民
                                                法  官  范  智  達
                                                法  官  黃  雅  君
右正本證明與原本無異。
如不服本判決，應於判決送達後十日內向甲○提出上訴狀。
                                                書記官  黃  炎  煌
中      華      民      國    九十二    年     十二     月    三十一    日
附錄本案論罪科刑法條：
槍砲彈藥刀械管制條例第七條
未經許可，製造、販賣或運輸火砲、肩射武器、機關槍、衝鋒槍、卡柄槍
、自動步槍、普通步槍、馬槍、手槍或各類砲彈、炸彈、爆裂物者，處死
刑、無期徒刑或七年以上有期徒刑；處徒刑者，併科新台幣三千萬元以下
罰金。
未經許可，轉讓、出租或出借前項所列槍砲、彈藥者，處無期徒刑或五年
以上有期徒刑，併科新台幣一千萬元以下罰金。
意圖供自己或他人犯罪之用，而犯前二項之罪者，處死刑或無期徒刑；處
徒刑者，併科新台幣五千萬元以下罰金。
未經許可，持有、寄藏或意圖販賣而陳列第一項所列槍砲、彈藥者，處五
年以上有期徒刑，併科新台幣一千萬元以下罰金。
第一項至第三項之未遂犯罰之。
槍砲彈藥刀械管制條例第十二條
未經許可，製造、販賣或運輸子彈者，處一年以上七年以下有期徒刑，併
科新台幣五百萬元以下罰金。
未經許可，轉讓、出租或出借子彈者，處六月以上五年以下有期徒刑，併
科新台幣三百萬元以下罰金。
意圖供自己或他人犯罪之用，而犯前二項之罪者，處三年以上十年以下有
期徒刑，併科新台幣七百萬元以下罰金。
未經許可，持有、寄藏或意圖販賣而陳列子彈者，處五年以下有期徒刑，
併科新台幣三百萬元以下罰金。
第一項至第三項之未遂犯罰之。


司法院資訊處製作；財團法人民間司法改革基金會備份。
